臺灣板橋地方法院刑事判決　　　　　　　95年度訴字第3907號
公　訴　人　臺灣板橋地方法院檢察署檢察官
被　　　告　乙○○
選任辯護人　林家駿律師
上列被告因殺人未遂案件，經檢察官提起公訴（95年度偵字第
12044 號），本院判決如下：
    主  文
乙○○殺人未遂，處有期徒刑陸年陸月。扣案之西瓜刀（無刀柄
）壹支沒收。
    事  實
一、乙○○於民國95年5 月7 日凌晨2 時許，邀同友人江錦德及
    江錦德之外甥甲○○至臺北縣板橋市○○路○ 段46號之「長
    宏卡拉ＯＫ」喝酒聊天，迨於同日凌晨3 時許，因鄰桌客人
    丁○○、丙○○與店內小姐大聲對話，引發乙○○、丁○○
    雙方互生不滿而有言語衝突，未歇乙○○、甲○○、江錦德
    等人走出店外，丁○○、丙○○隨後追出，並分持掃把柄、
    桌腳木棍追打林志平等人，林志平見狀，竟萌生殺人之犯意
    ，自其停放於鄰近處（臺北縣板橋市○○路○ 段42號前）之
    車牌號碼5795-KF 號自用小客車內，拿取其所有之西瓜刀（
    無刀柄）一支，持該刀由上而下朝丁○○頭部猛力揮砍，同
    時以臺語喊罵「給你死」，丁○○雖持棍棒抵擋閃躲，仍遭
    乙○○砍中，致頭部創傷合併臉部多處15×8 公分撕裂傷合
    併皮膚缺損、左肩9 公分撕裂傷合併肌肉斷裂，所幸「長宏
    卡拉ＯＫ」之人員張淑美、林嘉君目睹上情，以電話報警後
    ，警方迅速趕赴現場逮捕乙○○，當場扣得其所有之上述西
    瓜刀（無刀柄）一支，並旋將丁○○送亞東紀念醫院急診治
    療，始倖免於死。
二、案經臺北縣政府警察局海山分局報請暨丁○○訴請臺灣板橋
    地方法院檢察署檢察官偵查起訴。
    理  由
一、刑事訴訟法第159 條第1 項雖規定，被告以外之人於審判外
    之言詞或書面陳述，除法律有規定外，不得作為證據。惟同
    法第159 條之5 明定：「被告以外之人於審判外之陳述，雖
    不符前四條之規定，而經當事人於審判程序同意作為證據，
    法院審酌該言詞陳述或書面陳述作成時之情況，認為適當者
    ，亦得為證據。」、「當事人、代理人或辯護人於法院調查
    證據時，知有第一百五十九條第一項不得為證據之情形，而
    未於言詞辯論終結前聲明異議者，視為有前項之同意。」其
    立法理由在於傳聞證據未經當事人之反對詰問予以核實，乃
    排斥其證據能力。惟當事人如放棄對原供述人之反對詰問權
    ，於審判程序表示同意該等傳聞證據可作為證據，此時，法
    院除認該傳聞證據欠缺適當性外，自可承認其證據能力。又
    當事人、代理人或辯護人於調查證據時，知有刑事訴訟法第
    159 條第1 項不得為證據之情形，卻表示「對於證據調查無
    異議」、「沒有意見」等意思，而未於言詞辯論終結前聲明
    異議者，應視為已有將該等傳聞證據採為證據之同意。經查
    ：被告乙○○、辯護人及檢察官於本院準備程序期日及審判
    期日，對於本件之供述證據即：證人張淑美、林嘉君於警詢
    時及偵查中經具結之陳述、亞東紀念醫院95年5 月24日出具
    之丁○○之診斷證明書、亞東紀念醫院96年2 月12日亞歷字
    第0966410087號函等證據之證據能力不爭執。嗣被告、辯護
    人及檢察官復於審判期日就本院逐一提示之證據於言詞辯論
    終結前，均未主張有刑事訴訟法第159 條第1 項不得為證據
    之情形，本院審酌上開筆錄、書面作成時並無不當取供之情
    形，亦無證明力明顯過低之瑕疵，認為作為證據要屬適當，
    揆諸上開說明，本件經調查之證據，均有證據能力，合先敘
    明。
二、訊據被告乙○○固坦承於上揭時、地與告訴人丁○○間因細
    故而發生言語衝突，隨後又於「長宏卡拉ＯＫ」店外持其所
    有而取自其車牌號碼5795-KF 號自用小客車上之西瓜刀砍傷
    丁○○，致丁○○受有頭部創傷合併臉部多處15×8 公分撕
    裂傷合併皮膚缺損、左肩9 公分撕裂傷合併肌肉斷裂等傷害
    之事實，惟矢口否認有何殺人未遂犯行，辯稱：伊並無殺人
    之犯意，況且以事發當時情狀觀之，應可構成正當防衛云云
    。然查：
  (一)被告乙○○於前述時、地持取自其車上之西瓜刀砍傷丁○○
    ，致丁○○受有上開傷勢等情，業據被告於警詢、偵查及審
    理時供認不諱，並經證人即告訴人丁○○、證人丙○○於本
    院審理時結證屬實，又有證人張淑美、林嘉君於警詢時及偵
    查中經證述明確，復有亞東紀念醫院95年5 月24日出具之丁○○之診斷證明書、亞東紀念醫院96年2 月12日亞歷字第09
    66410087號函等附卷可稽，更有用以砍傷告訴人之西瓜刀（
    無刀柄）一支扣案可證，是丁○○所受傷勢確因被告之持刀
    砍殺行為所造成，被告之砍殺行為與丁○○之傷勢結果間顯
    有相當因果關係，已可認定。
  (二)被告雖辯稱其並無殺人犯意云云，辯護人則除此之外，更以
    被告應成立正當防衛置辯。然證人即告訴人丁○○於審理時
    結證稱：伊與被告在店內時只有爭執，是在伊跟出去店外後
    才發生肢體衝突，當時被告持西瓜刀往伊衝過來，向伊頭部
    揮砍，伊就順手拿掃把來抵擋閃躲，否則刀會從頭部正中央
    劈下來，被告還用臺語說「給你死」，在伊被砍中後，警方
    就來了，並將伊送醫等語（見本院96年6 月15日審判筆錄第
    4 至7 頁）；又告訴人丁○○的傷勢是因被告在「長宏卡拉
    ＯＫ」店外，持自其自用小客車上拿出的西瓜刀砍殺造成的
    ，該西瓜刀係長方形，長約稍逾成年男子的肩寬，在走出店
    外後並無發生爭執，被告就拿刀子砍向丁○○、丙○○，丁○○等就拿掃把柄邊跑邊擋等情，亦據證人丙○○於審理時
    結證屬實（見本院96年6 月15日審判筆錄第12至17頁）；再
    參諸被告於案發前在「長宏卡拉ＯＫ」店內與丁○○、丙○○已有互罵爭吵，而被告步出店外後，丁○○、丙○○又隨
    即跟出，緊接發生肢體衝突等情，既據被告供承在卷，亦核
    與證人丁○○、甲○○於審理時結證相符（見本院96年6 月
    15日審判筆錄第4 、20、21頁），自此等證述相互勾稽，又
    有現場監視錄影內容翻拍之照片十幀附卷足佐（見95年度偵
    字第12044 號偵查卷宗第106 至109 頁），可見本件乃因被
    告與丁○○於「長宏卡拉ＯＫ」店內發生爭吵，雙方氣憤難
    遏，隨之先後步出卡拉ＯＫ店外時，仍互有叫陣挑釁舉動所
    導致，極為顯然。再者與被告同行之人尚有甲○○、江錦德
    ，於人數上顯優勢於丁○○、丙○○兩人，況且西瓜刀係被
    告自其車內取出向丁○○揮砍，已經被告所是認，而證人甲○○於審理中亦結證稱：是在丁○○走出卡拉ＯＫ店外後，
    伊才從車上拿出黑色警棍揮打丙○○，但丙○○沒有還手等
    語（見本院96年6 月15日審理筆錄第21、24、25頁），甚至
    被告確有機會於發生肢體衝突前離開現場以避免衝突，亦據
    證人丁○○、丙○○於審理中之結證在卷（見本院96年6 月
    15日審判筆錄第8 、13頁），故無論從人數、器械及丙○○
    之回應觀察，在在足徵被告掌控案發始末之絕對優勢，其與
    丁○○間基於報復心理，互毆鬥狠，顯非單純地出於防衛自
    己權利之行為，自無成立刑法上正當防衛可言。此外，被告
    既擇人體脆弱之頭部、肩頸等要害部位加害，下手又極為猛
    重，觀諸卷附之亞東紀念醫院95年5 月24日出具之丁○○之
    診斷證明書、亞東紀念醫院96年2 月12日亞歷字第09664100
    87號函等所載，被告之持西瓜刀砍殺行為，致丁○○受有頭
    部創傷合併臉部多處15×8 公分撕裂傷合併皮膚缺損、左肩
    9 公分撕裂傷合併肌肉斷裂之傷勢，而此頭部、肩頸均係人
    體要害之一，以西瓜刀之長利刀刃揮砍人體頭部、肩頸，必
    定傷及腦內、動脈等重要器官，足以令人死亡，為一般人所
    明知，被告為青壯之人，自難諉為不知。抑且扣案之西瓜刀
    （無刀柄）一支，鋒長刃利，有卷附之兇刀照片一幀足憑（
    見95年度偵字第12044 號偵查卷宗第52頁），倘被告所供該
    西瓜刀原本即無刀柄係屬實在，則被告以手持住長度有限之
    刀柄接合處，已屬不易，竟仍能對極力持棍抵擋閃躲之丁○○造成上述之嚴重傷勢，決非消極之防衛抵擋而不小心砍傷
    可比，按諸實際，倘非被告向前猛力揮砍丁○○，當不可能
    致丁○○受有上開傷害，自此被告積極地持刀砍殺丁○○之
    情以觀，是被告於實施加害行為時，即有使人喪失生命之故
    意，灼然甚明。
  (三)綜上，足認被告殺人之主觀犯意及客觀犯行足俱，其上開所
    辯，顯係圖卸飾詞，殊無可採，罪證明確，犯行洵堪認定。
二、核被告所為，係犯刑法第271 條第2 項、第1 項之殺人未遂
    罪。被告已著手殺人行為之實施，未生被害人死亡之結果，
    為未遂犯，爰依刑法第25條第2 項規定，按既遂犯之刑度減
    輕其刑（按刑法於95年7 月1 日修正施行，有關一般未遂犯
    之規定，原規定於修正前刑法第26條前段，惟刑法修正施行
    後，則將之移列於刑法第25條第2 項，但因此部分僅係有關
    一般未遂犯條文之移列，其實質內容並無改變，自無比較新
    舊法之問題，而應依一般法律適用原則，逕行適用裁判時法
    即修正後之刑法第25條第2 項即可，此參見最高法院95年11
    月7 日95年度第21次刑事庭會議決議意旨）。爰審酌被告青
    壯氣盛，僅為細故口角，竟持刀對人要害部位砍殺，逞兇鬥
    狠，手段激烈殘暴，造成被害人傷勢嚴重，兼衡其於犯罪後
    之態度等一切情狀，量處如主文所示之刑。又扣案之西瓜刀
    （無刀柄）一支，係被告所有供本件犯罪所用之物，業經被
    告供認在卷，爰依刑法第38條第1 項第2 款規定，併予宣告
    沒收。
據上論斷，應依刑事訴訟法第299 條第1 項前段，刑法第271 條
第2 項、第1 項、第25條第2 項、第38條第1 項第2 款，判決如
主文。
本案經檢察官蔡元仕到庭執行職務
中　　華　　民　　國　　96　　年　　6 　　月　　29　　日
                  刑事第一庭    審判長法　官  陳恆寬
                                      法  官  許仕楓
                                      法  官  張江澤
以上正本證明與原本無異。
如不服本判決，應於送達後10日內，向本院提出上訴狀。
                                      書記官　林怡秀
中　　華　　民　　國　　96　　年　　6 　　月　　29　　日
附錄本案論罪科刑法條全文：
刑法第271條
殺人者，處死刑、無期徒刑或十年以上有期徒刑。
前項之未遂犯罰之。
預備犯第一項之罪者，處二年以下有期徒刑。
